智慧財產及商業法院刑事附帶民事訴訟判決  
110年度附民上字第22號
上  訴  人  黃揚程即金采唐珠寶銀樓
訴訟代理人  郭泓志律師   
            陳婉瑜律師   
被 上訴 人  真愛密碼股份有限公司
法定代理人  陳永泰          
訴訟代理人  林紘宇律師  
            陳昶安律師 
上列當事人間因違反著作權法等附帶民事訴訟案件，上訴人不服
臺灣屏東地方法院中華民國110年9月10日第一審附帶民事訴訟判
決（110年度智附民字第1號），提起上訴，本院判決如下：   
    主      文
原判決主文第一項關於命上訴人給付超過新臺幣肆仟貳佰元本息
部分，暨該部分假執行之宣告均撤銷。
上開撤銷部分，被上訴人在第一審之訴及假執行之聲請均駁回。
其餘上訴駁回。
    事實及理由
一、被上訴人起訴主張：緣被上訴人於民國89年12月11日成立，
    並以經註冊之商標「真愛密碼J'CODE」進行產品宣傳，係國
    內知名金飾領導品牌，並於107年為豬年新年禮檔期系列所
    原創設計、開發之「歡心豬」、「吃得飽小豬」、「微笑小
    豬」等造型飾品（下稱系爭小豬金飾商品），係被上訴人以
    豬年彌月禮為主題，將半寫實之角色形象與人類社會產生多
    層連結，加入擬人化之細節，而享有著作財產權之美術著作
    。又上訴人為址設○○縣○○市○○路00號「金采唐珠寶銀樓」負
    責人，向上游盤商購入自大陸地區採購之小豬金飾一批後，
    即於108年4月25日刊登在金采唐珠寶銀樓之「采唐珠寶金品
    」臉書粉絲專頁上供消費者選購；嗣被上訴人於108年5月20
    日自上開臉書專頁蒐證購得歡心豬1件，經比對確認遭侵權
    後，乃於108年6月20日寄發存證信函予上訴人，請其下架侵
    害被上訴人著作財產權之商品。詎上訴人未經被上訴人同意
    或授權，仍於108年9月25日，在上址店內，將微笑小豬、吃
    得飽小豬金飾商品各1件販售予被上訴人派來之蒐證人員，
    自已故意侵害被上訴人之著作財產權，而應負損害賠償責任
    。再被上訴人遭上訴人侵權之所受損害賠償數額，以類似小
    豬金飾品項於108年平均銷售數量為193件，而「歡心豬」、
    「微笑小豬」、「吃得飽小豬」等遭侵權商品，其個別銷售
    總數分別僅為97件、123件、102件，明顯均低於平均銷售數
    量，故估計因上訴人侵權導致108年銷售數量下滑之數額分
    別為96件、70件及91件，扣除金價後「歡心豬」之建議工資
    為新臺幣（下同）1,980元、「吃得飽小豬」、「微笑小豬
    」均為2,100元，被上訴人上開產品若未遭上訴人侵權，保
    守估計個別銷售數量應至少達類似品項之平均銷售數量（19
    3件），卻遭上訴人侵權後銷售數量下滑，故被上訴人以建
    議工資（不含金重價格）計算被上訴人於侵權前及侵權後之
    收益差額，經計算得知被上訴人於108 年度之收益差額約為
    528,180元（計算式：96件×1,980元＋70件×2,100元＋91件×2,
    100元＝528,180元），應為被上訴人遭上訴人侵權之所受損
    害數額；另被上訴人並得請求上訴人將本件最後事實審判決
    書案號及主文刊載於新聞紙等語。為此，爰依著作權法第88
    條第1項、第2項第1款、第89條之規定，提起本件訴訟，並
    聲明：㈠上訴人應給付被上訴人528,180元，暨自刑事附帶民
    事起訴狀繕本送達翌日起至清償日止，按年息5％計算之利息
    。㈡上訴人應將本件最後事實審判決書案號及主文，以長12
    公分及寬4公分規格，刊載於聯合報頭版一日。㈢被上訴人願
    供擔保，請准宣告假執行。
二、上訴人則以：被上訴人並未能證明其為著作權人，且上訴人
    並無侵害著作權之故意。又上訴人實際僅有進貨4件小豬金
    飾商品，其中3件均販售予被上訴人之蒐證人員，縱上訴人
    有侵害被上訴人之著作權，亦未影響被上訴人之市場銷售；
    而上訴人已提出實際進貨及銷貨資料，實際上僅侵害被上訴
    人2件商品，獲利4,200元，被上訴人並無不易證明其實際損
    害額之情形，原審卻仍依著作權法第88條第3項規定酌定15
    萬元之損害賠償，顯已逸脫著作權法第88條第2項所定損害
    賠償之立法目的及計算方式，且有違損害填補原則等語資為
    抗辯。
三、原審對於被上訴人之請求，判決上訴人應給付被上訴人15萬
    元及自110年1月13日起至清償日止，按週年利率5％計算之利
    息，而駁回被上訴人其餘請求。被上訴人就其敗訴部分並未
    上訴，已告確定。上訴人就其敗訴部分則部分聲明不服，求
    為㈠原判決不利於上訴人部分廢棄；㈡上開廢棄部分被上訴人
    在第一審之訴駁回；㈢如受不利判決，上訴人願供擔保，請
    准宣告免為假執行。被上訴人則於本院答辯聲明：上訴駁回
    。
四、得心證之理由
　㈠上訴人已故意侵害被上訴人之著作財產權，應負損害賠償責
    任
　　按因犯罪而受損害之人，於刑事訴訟程序得附帶提起民事訴
    訟，對於被告及依民法負賠償責任之人，請求回復其損害；
    附帶民事訴訟之判決，應以刑事訴訟判決所認定之事實為據
    ，刑事訴訟法第487條第1項、第500條前段分別定有明文。
    次按因故意或過失不法侵害他人之著作財產權者，負損害賠
    償責任，著作權法第88條第1項前段亦有明定。經查，上訴
    人於上開時、地，販售、散布侵害著作財產權之重製物，而
    有侵害被上訴人就系爭小豬金飾商品之著作財產權之事實，
    雖為上訴人所否認，惟業經本院以110年度刑智上易字第64
    號刑事判決（下稱本案刑事判決）認定在案（取捨證據、認
    定事實等詳如該案刑事判決所示），被上訴人主張上訴人有
    故意侵害其就系爭小豬金飾商品之著作財產權之行為，自堪
    信為真實。是被上訴人依著作權法第88條第1項規定，請求
    上訴人應負損害賠償責任，自屬有據。
　㈡損害賠償範圍之計算
　⒈再按前項損害賠償，被害人得依下列規定擇一請求：一、依
    民法第216條之規定請求；但被害人不能證明其損害時，得
    以其行使權利依通常情形可得預期之利益，減除被侵害後行
    使同一權利所得利益之差額，為其所受損害，著作權法第88
    條第2項第1款定有明文。又被害人依著作權法第88條第3項
    規定請求損害賠償，應以實際損害額不易證明為其要件，且
    法院酌定賠償額，亦應按侵害之情節定之（最高法院97年度
    台上字第1552號民事判決意旨參照）。經查，本件被上訴人
    所提起者為刑事附帶民事訴訟，依刑事訴訟法第500條前段
    規定，自應以刑事訴訟判決所認定之事實為據，而本件依本
    案刑事判決認定之事實，僅能認定被告故意販售侵害著作財
    產權之重製物為2件，即微笑小豬、吃得飽小豬金飾商品各1
    件，且觀被告於刑事案件警詢、偵查中均稱其僅有向上游廠
    商進貨4件小豬金飾商品，也僅有售出該4件，1件是臉書上
    賣掉，1件是店裡賣掉，另外2件是在下架後，有人到店裡買
    走，共有3件都是告訴人（即被上訴人）買走等語（警卷第3
    至5頁、偵卷第23至24頁、刑事案件原審卷第73至74頁），
    足見上訴人在收受存證信函後，仍有故意侵害被上訴人著作
    財產權之行為部分，僅有2件小豬金飾商品，而該小豬金飾
    商品製作之工資，業據被上訴人提供其內部之價格在卷可查
    （原審卷第15、145頁），故本件實無被害人不能證明其損
    害或被害人不易證明其實際損害額之情形，自應依被上訴人
    主張之著作權法第88條第2項第1款前段規定，以民法第216
    條之規定計算其損害賠償額，並無著作權法第88條第2項第1
    款但書或第3項請求法院酌定損害賠償額規定之適用，被上
    訴人主張以著作權法第88條第2項第1款但書計算其損害賠償
    額，即無可採，原審以被上訴人未主張之著作權法第88條第
    3項酌定損害賠償額，亦有違誤。
　⒉復按民法第216條規定，損害賠償除法律另有規定或契約另有
    訂定外，應以填補債權人所受損害（積極損害）及所失利益
    （消極損害）為限。既存利益減少所受之積極損害，須與責
    任原因事實具有相當因果關係，始足當之。又依通常情形，
    或依已定之計劃、設備或其他特別情事，可得預期之利益，
    視為所失利益。該所失利益，固不以現實有此具體利益為限
    ，惟該可得預期之利益，亦非指僅有取得利益之希望或可能
    為已足，尚須依通常情形，或依已定之計劃、設備或其他特
    別情事，具有客觀之確定性（最高法院95年度台上字第2895
    號民事判決要旨參照）。經查，上訴人故意販售侵害著作財
    產權之重製物僅為2件，已如前述，而被上訴人所主張之類
    似品項之平均銷售數量係以全台作為計算基礎，惟銷售金飾
    商品一般具有地域性，上訴人僅為位在屏東縣屏東市之一家
    銀樓業者，被上訴人以全台平均銷售數量計算已有未合，且
    各款小豬金飾商品之銷售數量不同之原因甚多，主要仍繫於
    消費者之個人喜好及選擇，尚難認系爭小豬金飾商品之個別
    銷售總數低於類似品項之平均銷售量與上訴人之侵害行為間
    具有因果關係。因此，被上訴人主張以類似品項之平均銷售
    量與系爭小豬金飾商品個別銷售總數間之差額，作為計算被
    上訴人所得請求之收益差額，即難認有據。又依本案刑事判
    決認定之事實，上訴人故意販售侵害著作財產權之重製物既
    僅為微笑小豬、吃得飽小豬金飾商品各1件，而該等商品之
    工資均為2,100元，則被上訴人所得請求上訴人損害賠償之
    金額為4,200元（計算式：2件×2,100元＝4,200元），至逾此
    部分之請求，則無理由。
五、綜上所述，被上訴人依著作權法第88條第1項、第2項第1款
    規定，請求上訴人應給付4,200元，及自刑事附帶民事訴訟
    起訴狀繕本送達翌日即110年1月13日（原審卷第151至152頁
    ）起至清償日止，按週年利率5％計算之利息，為有理由，應
    予准許，逾此範圍之請求，為無理由，不應准許。原審就超
    過上開應予准許之本息部分及該部分假執行之宣告，為上訴
    人敗訴之判決，尚有未洽；上訴意旨就此指摘原判決不當，
    求予廢棄改判，為有理由，爰由本院廢棄改判如主文第2項
    所示。而上開應予准許部分，原審為上訴人敗訴之判決，並
    依職權宣告假執行部分，核無不合；上訴意旨指摘原判決此
    部分不當，求予廢棄改判，為無理由，應駁回其上訴。
六、本件事證已臻明確，兩造其餘攻擊防禦方法及所提證據，經
    本院審酌後，核與判決結果不生影響，爰不另逐一論述，附
    此敘明。
據上論結，本件一部有理由，一部無理由，依智慧財產案件審理
法第1條、第27條第2項、刑事訴訟法第490條本文、第369條第1
項前段、第368條，判決如主文。　
中　　華　　民　　國　　111 　年　　6 　　月　　1　 　日
                          智慧財產第三庭
                            審判長法  官　彭洪英
　　　　　　　　　　　　          法  官　王碧瑩
　　　　　　　　　　　　　　　    法  官　林怡伸
以上正本證明與原本無異。
不得上訴。　
中　　華　　民　　國　　111 　年　　6 　　月　　8 　　日
                                  書記官  鄭楚君